【裁判字號】    99,訴,1457
【裁判日期】    991231
【裁判案由】    清償債務
【裁判全文】
臺灣士林地方法院民事判決      九十九年度訴字第一四五七號
原      告  臺北縣三芝鄉農會
法定代理人  鐘  萬
訴訟代理人  周勝昌
被      告  李張霞
            李文宗
上列當事人間請求清償債務事件，本院於民國九十九年十二月二
十八日言詞辯論終結，判決如下：
    主  文
被告應連帶給付原告新臺幣壹佰肆拾玖萬玖仟伍佰肆拾元，及其
中新臺幣壹佰肆拾玖萬捌仟陸佰零貳元自民國九十九年十二月十
六日起至清償日止，按週年利率百分之二點三二計算之利息，暨
自民國九十九年十二月十六日起至民國一百年二月十四日止，按
上開利率百分之十，自民國一百年二月十五日起至清償日止，按
上開利率百分之二十計算之違約金。
訴訟費用新臺幣壹萬陸仟肆佰肆拾肆元由被告連帶負擔。
    事實及理由
甲、程序方面：
一、按當事人就一定法律關係而生之訴訟得以文書合意定第一審
    管轄法院，民事訴訟法第二十四條定有明文。查兩造就本件
    法律關係所生之訴訟合意由本院管轄，有卷附兩造簽立之授
    信約定書第十三條可稽，依民事訴訟法第二十四條第一項之
    規定，本院自有管轄權。
二、本件原告原起訴請求被告應連帶給付新臺幣（下同）一百五
    十五萬五千五百二十元及自民國九十九年七月十五日起至清
    償日止，按週年利率百分之二點三二計算之利息，暨逾期在
    六個月以內者，按上開利率百分之十，逾期超過六個月者，
    按上開利率百分之二十計算之違約金，嗣於本院審理時，變
    更為被告應連帶給付原告一百四十九萬九千五百四十元，及
    其中一百四十九萬八千六百零二元自九十九年十二月十六日
    起至清償日止，按週年利率百分之二點三二計算之利息，暨
    自九十九年十二月十六日起至一百年二月十四日止，按上開
    利率百分之十，自一百年二月十五日起至清償日止，按上開
    利率百分之二十計算之違約金，核屬減縮應受判決事項之聲
    明，依民事訴訟法第二百五十五條第一項第三款規定，應予
    准許。
貳、實體方面：
一、原告起訴主張：被告李張霞邀被告李文宗為連帶保證人，與
    原告簽立借據、授信約定書，於九十六年三月十五日向原告
    借款二百萬元，約定借款期間自同日起至一百十一年三月十
    五日止，自借款日起，共分一百八十期，每期一個月，本金
    按期平均攤還，利息按借款餘額計付，利息依指數型房貸利
    率加週年利率百分之一‧七九計算，嗣後隨指數型房貸利率
    調整而調整，並自調整日起，按調整後之週年利率計算，並
    約定如未按期攤還本金或繳納利息時，除按約定利率給付遲
    延利息外，逾期在六個月以內者，按上開利率百分之十，逾
    期超過六個月者，按上開利率百分之二十加付違約金，且如
    有任何一宗債務不依約付息，經催告仍不履行，即喪失期限
    利益，視為全部到期。詎被告李張霞僅自九十九年七月十五
    日起即未依約繳付本息，屢催未果，依約視為全部到期。被
    告於起訴後共清償七萬二千一百四十四元，經抵充計至九十
    九年十二月十五日之利息及部分本金後，尚餘計至同日之違
    約金九百三十八元、本金一百四十九萬八千六百零二元及自
    九十九年十二月十六日起至清償日止，按週年利率百分之二
    點三二計算之利息，暨自同日起至一百年二月十四日止，按
    上開利率百分之十，自一百年二月十五日起至清償日止，按
    上開利率百分之二十計算之違約金迄未清償，為此依消費借
    貸及連帶保證之法律關係，請求被告連帶給付等語。並聲明
    ：如主文第一項所示。
二、被告則以：對原告主張之事實不爭執，惟被告前因身體狀況
    不佳且失業，始未按期繳付本息，希望能與原告和解，分期
    清償等語，資為抗辯。並聲明：原告之訴駁回。
三、原告主張之上開事實，業據提出與所述相符之借據、授信約
    定書、轉帳支出傳票、轉帳收入傳票、帳戶交易明細表、放
    款交易明細、利息查詢、存放款牌告利率表、催繳信函及回
    執等件為證（見本院卷第十一頁、第十二頁、第十三頁、第
    五十頁、第五十一頁、第五十二頁、第五十三頁至第五十七
    頁、第十七頁至第二十三頁），並為被告所不爭執，自堪信
    為真實。
四、按消費借貸之借用人應於約定期限內，返還與所借用物種類
    、品質、數量相同之物，民法第四百七十八條前段定有明文
    ；又所謂連帶保證，係指保證人與主債務人就債務之履行，
    對於債權人各負全部給付之責任者而言，是連帶保證債務之
    債權人得同時或先後向保證人為全部給付之請求（最高法院
    四十五年臺上字第一四二六號判例、七十七年度臺上字第一
    七七二號判決意旨參照）。被告李張霞積欠原告上揭本金、
    利息、違約金，已如前述，揆諸前揭規定及說明，自應由被
    告李張霞與連帶保證人即被告李文宗負連帶清償責任。
五、又按債務人無為一部清償之權利，民法第三百十八條第一項
    前段定有明文。查本件借款約定因被告未按期清償而視為全
    部到期，被告依約即應履行全部清償之責。被告雖以希望能
    與原告和解，分期清償等語置辯，然被告並未提出兩造已達
    成分期清償和解之證明，依前揭規定，其抗辯自屬無據。
六、從而，原告本於消費借貸及連帶保證契約，訴請被告連帶給
    付一百四十九萬九千五百四十元，及其中一百四十九萬八千
    六百零二元自九十九年十二月十六日起至清償日止，按週年
    利率百分之二點三二計算之利息，暨自九十九年十二月十六
    日起至一百年二月十四日止，按上開利率百分之十，自一百
    年二月十五日起至清償日止，按上開利率百分之二十計算之
    違約金，為有理由，應予准許。
七、本件依職權確定訴訟費用額為一萬六千四百四十四元（第一
    審裁判費），應由被告連帶負擔。
八、據上論結，原告之訴為有理由，依民事訴訟法第八十五條第
    二項、第八十七條第一項，判決如主文。
中    華    民    國    99    年    12    月    31    日
                          臺灣士林地方法院民事第三庭
                              法      官  孫萍萍
以上正本證明與原本無異。
如對本判決上訴，應於判決送達後二十日內向本院提出上訴狀。
中    華    民    國    99    年    12    月    31    日
                              書  記  官  周玉惠

司法院資訊處製作；財團法人民間司法改革基金會備份。
